臺灣高雄地方法院民事簡易判決
111年度雄簡字第1987號
原      告  周慶順律師即蔡慈欽之遺產管理人
被      告  康黃明珠



訴訟代理人  涂序光律師
上列當事人間當事人間分配表異議之訴事件，本院於民國111年1
1月24日言詞辯論終結，判決如下：
    主      文
原告之訴駁回。
訴訟費用由原告負擔。
    事實及理由
一、原告主張：
　㈠原告經臺灣高雄少年及家事法院(下稱少家法院)110年司繼字
    第5467號裁定選任為被繼承蔡慈欽之遺產管理人，蔡慈欽因
    欠稅款經高雄市稅捐稽徵處左營分處移送行政執行，由該署
    高雄分署100年度地稅執字第200679號行政執行事件受理(下
    稱系爭執行事件)，並於111年6月29日作成分配表；被告於8
    6年間自第三人處受讓其對蔡慈欽之借款債權新臺幣(下同)1
    千萬元及為擔保該債權，於蔡慈欽所有坐落高雄市○○區○○段
    0000地號及同段2356-3地號土地所設定之抵押權(下稱系爭
    借款、系爭抵押權)，並辦理登記。依土地他項權利部所示
    ，債權存續期間：自85年9月17日至85年12月16日，借款債
    權清償日期：85年12月16日，是自該日起算15年即100年12
    月16日債權請求權時效已屆滿，又被告未於借款債權請求權
    時效消滅後5年內實行抵押押權，系爭抵押權於105年12月16
    日因除斥期間屆滿而消滅。
　㈡被告不得以系爭抵押權參與法務部行政執行署高雄分署100年
    地稅執字第200679號行政執行之分配，是系爭執行事件111
    年6月29日分配表中「序號7之普通債權、債權原本1,000元
    ，應改列為執行費全部受償」；「序號2，債權種類：抵押
    權人，債權人甲○○○，債權原本10,000,000元，分配比例100
    %，分配金額10,000,000元」、「序號3，債權種類：執行費
    ，債權人甲○○○，債權原本236,000元，分配比例100%，分配
    金額其中80,000元」，「序號5，債權種類：普通債權，債
    權人甲○○○，債權原本19,500,000元，分配比例16.7%，分配
    金額3,255,601元」,均予全部剔除，將其中99,000元退還債
    務人蔡慈欽之遺產(卷第103頁更正聲明)。
　㈢分配表序號2抵押債權部分，被告未聲請裁定拍賣抵押物，且
    被告101年10月8日聲明參與分配僅提出他項權利證明，無借
    據或債權憑證，及交付借款之證明，僅有抵押權設定登記而
    實際上無債權存在，抵押權為從權利將失所依附，抵押權亦
    不存在，況民法第880條規定已逾除斥期間，抵押權已消滅
    應予剔除。序號5被告之執行名義為本院99年司促字第53989
    號支付命令惟票款請求權，時效為一年，已逾12年，罹於時
    效而消滅。
　　聲明：法務部行政執行署高雄分署100年地稅執字第200679
    號行政執行事件，所製作列印日期111年6月29日分配表中，
    「序號7之普通債權、債權原本1,000元，應改列為執行費全
    部受償」；「序號2，債權種類：抵押權人，債權人甲○○○，
    債權原本10,000,000元，分配比例100%，分配金額10,000,0
    00元」、「序號3，債權種類：執行費，債權人甲○○○，債權
    原本236,000元，分配比例100%，分配金額其中80,000元」
    ，「序號5，債權種類：普通債權，債權人甲○○○，債權原本
    19,500,000元，分配比例16.7%，分配金額3,255,601元」,
    均予全部剔除，將其中99,000元退還債務人蔡慈欽之遺產(
    卷第103頁民事準備書狀更正聲明)。　
二、被告則以：被告取得99年司促字第53989號確定支付命令係
    在104年7月1日民事訴訟法修法之前(100年1月18日確定)，
    依民事訴訟法施行法第4之4條第1項規定反面解釋，並不適
    用修正後之規定，仍應適用修法前之規定而與確定判決有同
    一效力，亦有民法第137條第3項適用。自確定日之100年1月
    18日重新起算15年，至115年1月18日借款債權請求權才有罹
    於時效之可言等語。聲明：原告之訴駁回。
三、本院的判斷：
  ㈠按支付命令於104年7月1日民事訴訟法第521條第1 項修法前
    已確定者，與確定判決具有同一效力，如未經其後之確定判
    決予以廢棄，縱令內容不當，在債務人對其提起再審之訴予
    以變更前，兩造及法院均應受既判力之拘束。被告係於99年
    11月4日具狀對原告聲請本院核發支付命令，以其持有支票2
    3張面額共2,950萬元+利息2,054萬元共5,004萬元請求給付
    款項，並於99年12月8日具狀聲明本件支付命令聲請係因被
    告與蔡慈欽間現金借款所產生之債權債務關係，有被告之民
    事陳報狀(99年12月8日書狀繫屬本院)為憑，是被告聲請支
    付命令時已表明係依與蔡慈欽間消費借貸法律關係請求返還
    借款至明，而上開支付命令業於99年12月28日送達至蔡慈欽
    當時戶籍地「高雄市○○區○○路000號9樓」由管理中心代收，
    並已於100年1月17日確定，經核發確定證明書，均有本院職
    權調卷之支付命令卷內資料為憑。是依上開說明，本件
　　支付命令之請求權基礎為消費借貸，且已確定而具有與確定
    判決相同效力；原告主張係票款請求已罹於票款請求權時效
    ，即無理由而不足採。
  ㈡按消滅時效，因起訴而中斷；依督促程序聲請發支付命令、
    開始執行行為或聲請強制執行，與起訴有同一效力；因起訴
    而中斷之時效，自受確定判決，或因其他方法訴訟終結時，
    重行起算，民法第129 條第1 項第3 款、第2 項第1 款、  
    第5 款、137 條第2 項分別定有明文。系爭借款債權本金  
    及違約金之請求權時效均為15年，且均應自支付命令確定  
    翌日起重行起算，系爭借款債權尚未罹於時效應可認定。 
  ㈢系爭抵押權依設定契約書及他項權利證明書、土地登記謄本
    所載，權利存續期間85年9月17日至85年10月16日止，清償
    日期為85年10月16日，擔保債權金額1,000萬元之普通抵押
    權，有被告提出之抵押權設定契約書(本院卷第117-119頁)
    及被告於行政執行署參與分配時提出之上開文件可參；而被
    告於聲請上開99年司促字第53989號支付命令時提出之債權
    證明文件為蔡慈欽簽發之支票，日期在85年10月16日前的部
    分共有8紙支票，面額合計為2,500萬元，有本院職權調卷之
    支付命令卷內支票影本為憑，且經被告提出匯款單(本院卷
    第151-165頁)，是堪認系爭抵押權所擔保之債權確實為被告
    對蔡慈欽之消費借貸債權；而被告抗辯因黃楓嵐本與被告之
    子論及婚嫁而將其中1,000萬元債權讓與黃楓嵐，並於85年9
    月17日以黃楓嵐為抵押權人而設定系爭抵押權，惟其後因黃
    楓嵐與被告之子分手，因而黃楓嵐於87年6月間再將上開債
    權及抵押權讓與返還予被告，亦提出抵押權設定契約書為證
    (本院卷第135-137頁)，所為抗辯亦屬合理；是本件被告抗
    辯為有理由，系爭抵押債權並未罹於時效而消滅，原告主張
    時效消滅而請求剔除被告之抵押債權及債權，均無理由而應
    予駁回。
四、綜上所述，原告依強制執行法第41條及民法第880條、第125
    條及行政執行法第9 條、第26條等規定，請求就法務部行政
    執行署高雄分署100年地稅執字第200679號行政執行事件，
    所製作列印日期111年6月29日分配表中，「序號7之普通債
    權、債權原本1,000元，應改列為執行費全部受償」；「序
    號2，債權種類：抵押權人，債權人甲○○○，債權原本10,000
    ,000元，分配比例100%，分配金額10,000,000元」、「序號
    3，債權種類：執行費，債權人甲○○○，債權原本236,000元
    ，分配比例100%，分配金額其中80,000元」，「序號5，債
    權種類：普通債權，債權人甲○○○，債權原本19,500,000元
    ，分配比例16.7%，分配金額3,255,601元」,均予全部剔除
    ，將其中99,000元退還債務人蔡慈欽之遺產(卷第103頁民事
    準備書狀更正聲明)，均無理由而應予駁回。
五、本件判決基礎已臻明確，兩造其餘主張及攻擊防禦方法、陳
    述，經本院審酌均認與判決結果不生影響，爰不逐一論述，
    附此說明。
六、據上論結：本件原告之訴為無理由，判決如主文。訴訟費用
    由敗訴之原告負擔。　　
中　　華　　民　　國　　111 　年　　12　　月　　13　　日
          　　　　高雄簡易庭  法　官    林玉心
以上正本係照原本作成。
如不服本判決，應於送達後20日內，向本院提出上訴狀並表明上
訴理由，如於本判決宣示後送達前提起上訴者，應於判決送達後
20日內補提上訴理由書（須附繕本）。
中　　華　　民　　國　　111 　年　　12　　月　　13　　日
                              書記官    李月君